最高法院刑事判決　　　　　　九十六年度台上字第五六六五號
上　訴　人　台灣高等法院台中分院檢察署檢察官
上　訴　人
即　被　告　甲○○
被　　　告　乙○○
上列上訴人等因被告等偽造文書案件，不服台灣高等法院台中分
院中華民國九十六年五月三十日第二審更審判決（九十五年度上
更(一)字第一二二號，起訴案號：台灣台中地方法院檢察署八十八
年度偵字第二０一二０、二四三七二，八十九年度偵字第六一七
號），提起上訴，本院判決如下：
    主  文
原判決撤銷，發回台灣高等法院台中分院。
    理  由
本件原判決撤銷第一審關於上訴人即被告甲○○及被告乙○○部
分之科刑判決，改判論處甲○○、乙○○以連續幫助行使偽造私
文書，足以生損害於他人罪刑，固非無見。
惟查：(一)被告有詰問證人之權利，藉由詰問程序之行使，法院得
以觀察其問答之內容與互動，親身感受而獲得心證，有助於真實
之發見，乃被告重要之訴訟防禦權利。刑事審判上之共同被告，
係為訴訟經濟等原因，由檢察官或自訴人合併或追加起訴，或由
法院合併審判所形成，其間各別被告及犯罪事實仍獨立存在。刑
事訴訟法於民國九十二年二月六日經總統公布增訂第二百八十七
條之二規定：「法院就被告本人之案件調查共同被告時，該共同
被告準用有關人證之規定」，並於同年九月一日施行，具有共犯
關係之共同被告對於其他共同被告之案件而言，為被告以外之第
三人，本質上屬於證人，為確保其他共同被告對證人之詰問權，
該具證人適格之共同被告於審判中，除有第一百五十九條之三所
列各款情形以外，均應依法定程序，到場具結陳述，並接受其他
共同被告之詰問，使有詰問該共同被告現在與先前陳述之瑕疵的
機會，然後再比較分別調查之結果，取捨酌採為裁判之基礎，不
得逕以其依共同被告身分所為陳述採為認定其他共同被告犯罪事
實之判斷依據。否則，無異否定共同被告於其他共同被告案件之
證人適格，排除人證之法定調查程序，並不當剝奪其他共同被告
對該實具證人適格之共同被告詰問之權利。原判決於理由內引用
共同被告鄒育心、甲○○在警詢及偵、審中之供述證據（甲○○
捨棄詰問乙○○），資為論處甲○○、乙○○以連續幫助行使偽
造私文書罪刑之依據，均係以共同被告身分所為之陳述，其中關
於涉及其他共同被告部分，本質上則屬證人地位。原審於審判期
日調查證據，並未踐行上開適用人證規定之調查程序，使共同被
告立於證人之地位而為陳述，並接受其他共同被告詰問，然後再
本於調查所得之心證，詳為闡述，斟酌取捨，以為裁判之根據，
逕以其他共同被告（鄒育心、甲○○）身分所為陳述採為認定其
他共同被告（甲○○、乙○○）犯罪之證據。揆之上開說明，其
採證自屬違法。(二)除刑事訴訟法有特別規定外，已受請求之事項
未予判決者，其判決當然違背法令。本件檢察官起訴事實認定被
告等竊取信用卡用戶資料共六十人，第一審法院審理結果亦認被
害人楊秀珍所有台新銀行發行之00000000000000
00號信用卡及被害人蔡麗惠所有台新銀行發行之000000
0000000000號信用卡係遭人偽製。乃原判決對於上開
二張信用卡資料是否遭被告等人竊取，恝置不論，自有已受請求
之事項未予判決之違誤。又原審已向英商渣打銀行股份有限公司
函查原判決附表二（第一審判決附表二）所示該行0000
000000000000號之信用卡有無被偽造並以偽卡消費
一事，據該銀行函覆確有其事，被害人為施淑娟，盜刷金額為新
台幣三萬九千五百元，有該銀行函附卷可憑（見原審更(二)卷第八
一頁）。乃原判決未詳予調查該信用卡資料是否為被告等人竊取
偽製，逕以無證據足認被告等有竊取上開信用卡資料情事，就該
部分不另為無罪之諭知，即有調查未盡之違誤。(三)告訴人台中商
業銀行股份有限公司（下稱台中商銀）補提告訴理由狀記載：「
……直至中友百貨公司所屬收單銀行（香港匯豐銀行）因同業反
應而前往中友公司加強收銀員在職訓練時，方為被其利用之同事
發覺而告知匯豐銀行並報警處理，為台中市警局育才派出所查獲
。」（見八十九年度偵字第六一七號卷第十二、十三頁），證人
即台中商銀信用卡管制人員杜基裕於原審亦證稱：「（審判長提
示八十九年偵字第六一七號卷第十二頁補提告訴理由狀，辯護人
朗讀內容，請看一下裡面的被利用的同事是指誰？應該是指甲○
○」（見原審更(一)卷審判筆錄）。如果無訛，凡此攸關甲○○是
否於犯罪被發覺前自首，至為重要，自應詳查細究。乃原判決未
詳予調查，亦未於理由欄內說明不予調查之理由，亦有調查未盡
之違誤。檢察官及甲○○上訴意旨指摘原判決不當，非無理由，
應認原判決仍有撤銷發回更審之原因。至原判決其他不另為不受
理及無罪諭知部分，因公訴人認此部分與上開有罪部分有牽連犯
、連續犯裁判上一罪之關係，基於審判不可分原則，應併予發回
，附此敘明。
據上論結，應依刑事訴訟法第三百九十七條、第四百零一條，判
決如主文。
中　　華　　民　　國　九十六　年　　十　　月  二十五  日
                      最高法院刑事第六庭
                          審判長法官  孫　增　同
                                法官  吳　昆　仁
                                法官  吳　　　燦
                                法官  李　英　勇
                                法官  呂　永　福
      本件正本證明與原本無異
                                      書  記  官
中　　華　　民　　國　九十六　年　　十　　月  二十九  日
                                                   Ｍ
